臺灣高等法院高雄分院刑事判決
111年度金上訴字第234號
上  訴  人  臺灣橋頭地方檢察署檢察官陳登燦
被      告  潘鳶雄


上列上訴人因被告詐欺等案件，不服臺灣橋頭地方法院111年度
金訴字第45號，中華民國111年6月24日第一審判決（起訴案號：
臺灣橋頭地方檢察署110年度偵字第13094號、第11877號），提
起上訴，本院判決如下：
    主  文
原判決撤銷。
潘鳶雄犯附表編號⒈至編號⒍所示三人以上共同犯詐欺取財罪，共
六罪，各諭知如所示之罪刑。應執行有期徒刑壹年拾月。
    事  實
一、潘鳶雄因有貸款需求，於民國110年7月9日瀏覽網際網路「
    易貸網」找尋可協助申辦貸款之訊息後，旋透過通訊軟體LI
    NE向真實姓名、年籍不詳，自稱「陳正德」之人詢問申請貸
    款事宜，並經「陳正德」指示而再以同一通訊軟體與真實姓
    名、年籍亦不詳，自稱「羅文賢」之人聯繫。潘鳶雄依其所
    受教育，並以在普遍設有金融自動櫃員機之連鎖便利超商擔
    任店員為業，面對國内詐騙犯罪猖獗，不法份子為掩飾犯行
    ，利用他人金融帳戶收取贓款以確保犯罪所得免遭查獲之手
    法，早已迭經報章、媒體再三披露，政府單位亦一再宣導勿
    將金融帳戶供他人使用，在各地金融機構、自動櫃員機等公
    共場所、設施，猶均以近乎強力洗腦之方式，醒目張貼或反
    覆播送相關之宣導海報、影片，乃其顯可預見將金融機構帳
    戶資料提供非熟識之他人收取匯款使用，可能為詐欺犯罪者
    用為詐騙不特定民眾將款項匯入該人頭帳戶，再將該犯罪所
    得提領或轉出，製造金流斷點，達到掩飾、隱匿之結果，逃
    避檢警追緝金流，以掩飾、隱匿詐欺犯罪所得之去向及所在
    而進行洗錢。詎潘鳶雄竟仍本於縱使匯入帳戶及自帳戶領出
    之款項為詐欺取財所得亦不違背其本意之不確定故意，與「
    陳正德」、「羅文賢」及渠等所屬詐欺集團其他成員共同意
    圖為自己不法之所有，基於三人以上共同詐欺取財及掩飾、
    隱匿詐欺取財犯罪所得之去向與所在之犯意聯絡及行為分擔
    ，先將其向六龜農會申辦之金融帳戶（帳號：000000000000
    00號）、合作金庫商業銀行申辦之帳戶（帳號：0000000000
    000號）、中華郵政申辦之金融帳戶（帳號：0000000000000
    0號）及彰化商業銀行之金融帳戶（帳號：00000000000000
    號）存摺封面拍攝成影，並於同年7月9日13時3分許以通訊
    軟體LINE傳送予「陳正德」、「羅文賢」，「陳正德」、「
    羅文賢」及渠等所屬之詐欺集團取得該等帳戶之帳號後，即
    由不詳成員於附表「詐騙時間」欄所示時間，以「詐騙方式
    」欄所示方法，向陳珠連、何雪卿、黃正錦、闕美麗、吳進
    池、林韻雯等人實施詐術，致渠等因而陷於錯誤，於附表「
    被害人匯款時間、金額」欄所示時間，將各該款項，匯至附
    表「匯入帳戶」欄所示帳戶內，隨後潘鳶雄即依「羅文賢」
    指示，於附表「提領時、地與金額」欄所示時、地，持上述
    帳戶之存摺、提款卡等物，以臨櫃或操作自動櫃員機之方式
    ，提領所示金額，繼而前往「羅文賢」指定之地點，將領得
    之款項交予客觀上與其等顯有前開共同犯意聯絡及行為分擔
    並自稱「小廖」之不詳姓名成年男子，以此方法掩飾、隱匿
    詐欺取財犯罪所得之去向與所在。嗣陳珠連、何雪卿、黃正
    錦、闕美麗、吳進池、林韻雯驚覺受騙，報警處理，警方循
    線查悉上情。 
二、案經陳珠連、何雪卿、黃正錦、闕美麗、吳進池、林韻雯訴
    由高雄市政府警察局六龜分局、旗山分局報告臺灣橋頭地方
    檢察署檢察官偵查起訴。
    理  由
壹、證據能力部分
一、供述證據
　　按被告以外之人於審判外之陳述，雖不符刑事訴訟法第159 
    條之1至之4之規定，然經當事人於審判程序同意作為證據，
    法院審酌該言詞陳述或書面陳述作成時之情況，認為適當者
    ，亦得為證據，刑事訴訟法第159條之5第1項定有明文。本
    判決後開引用具有傳聞證據性質之證據資料，已經檢察官、
    被告於審理期日同意為證據使用，是其縱無刑事訴訟法第15
    9條之1至第159條之4或其他傳聞法則例外之情形，亦經本院
    審酌該證據作成之情況，既無違法取得情事，復無證明力明
    顯過低等情形，以得供做法院判斷事實之依據為適當，認為
    均有證據能力，得為證據。
二、非供述證據
　　卷附採證照片及監視錄影紀錄截圖，均係以機械方式，利用
    光學物理及數位顯像原理留存並呈現之影像，非經人之觀察
    、記憶輾轉表述所得，不具供述證據之性質，無「傳聞證據
    排除法則」之適用，依其內容及客觀呈現狀態，復無證據可
    認有何偽造、變造或違法取得情事，並與公訴意旨指述之事
    實有關聯性，應認有證據能力。
貳、實體部分
一、認定犯罪事實所憑之證據及理由
　　訊據被告潘鳶雄固坦承於前揭時地，將其所申辦六龜農會、
    合作金庫商業銀行、中華郵政及彰化商業銀行帳戶之存摺封
    面拍照後，經由通訊軟體LINE傳送予暱稱「陳正德」、「羅
    文賢」之人，復依「羅文賢」指示，於附表各編號所示時間
    提領被害人匯入之款項後，交付予指定之人「小廖」等情。
    然矢口否認有何詐欺及洗錢犯行，辯稱：伊當初目的是為了
    要申辦貸款；因為存摺帳戶資料比較不好，他們說匯入資金
    可以美化，銀行申請貸款會比較順利可以過；被害人匯錢進
    去是事實，他們的時間點的關係讓伊誤認為是公司安排的，
    伊不知道是詐騙；伊沒有看過「陳正德」和「羅文賢」，伊
    對「小廖」的真實姓名也不清楚，只知道他體型微胖云云（
    本院卷第111頁、第112頁；原審卷㈡第53頁至第54頁；偵卷㈠
    第59頁、第60頁）。經查：
　㈠基本事實部分
　　前開六龜農會、合作金庫商業銀行、中華郵政及彰化商業銀
    行帳戶均為被告申請開設；被告於110年7月9日下午1時3分
    許，在其位於高雄市○○區○○巷00號之住處，透過通訊軟體LI
    NE，將該等帳戶存摺封面照片傳送予「陳正德」之事實；及
    「陳正德」於取得上開帳戶資料後，隨即於附表編號⒈至編
    號⒍所示時間，各以所示之方法對告訴人陳珠連、何雪卿、
    黃正錦、闕美麗、吳進池、林韻雯實施詐術，致使渠等各因
    陷於錯誤，按指示匯出款項至附表編號⒈至編號⒍所示帳戶內
    ，旋經被告於附表編號⒈、⒊、⒋、⒍所示領款時間，依指示領
    出各筆款項，並將領得共計161萬元全數交予指定之人「小
    廖」等情，除據被告於警詢、偵訊、原審至本院審理時，均
    自承確有提供帳戶資料及領取款項並交付等情外，亦據證人
    即被害人陳珠連、何雪卿、黃正錦、闕美麗、吳進池、林韻
    雯於警詢時證述遭詐騙經過（警卷㈠第197頁至第200頁、第1
    23頁至第124頁、第155頁至第157頁、第167頁至第168頁、
    第211頁至第212頁、第183頁至第186頁），並有六龜區農會
    帳號00000000000000號存摺封面及交易明細（戶名：潘鳶雄
    ）、六龜郵局帳號00000000000000號存摺封面及交易明細（
    戶名：潘鳶雄）、合作金庫銀行鳳松分行帳號000000000000
    0號存摺封面及交易明細（戶名：潘鳶雄）、彰化銀行旗山
    分行帳號00000000000000號存摺封面及交易明細（戶名：潘
    鳶雄）、中華郵政股份有限公司110年8月5日儲字第1100211
    565號函暨帳號00000000000000號客戶基本資料及交易明細
    （戶名：潘鳶雄）、六龜區農會110年8月5日六區農信字第1
    100020635號函暨帳號00000000000000號客戶基本資料及交
    易明細（戶名：潘鳶雄）、合作金庫商業銀行鳳松分行110
    年8月13日合金鳳松字第1100002592號函暨帳號00000000000
    00號開戶基本資料及交易明細（戶名：潘鳶雄）、彰化商業
    銀行股份有限公司作業處110年8月17日彰作管字第11020008
    017號函暨帳號00000000000000號開戶基本資料及交易明細
    （戶名：潘鳶雄）、六龜區農會自動櫃員機交易明細、郵政
    自動櫃員機交易明細、合作金庫銀行自動櫃員機交易明細、
    彰化銀行自動櫃員機交易明細、電話門號0000000000號通聯
    調閱查詢單、彰化銀行旗山分行110年8月18日彰旗字第1100
    0214號函暨帳號00000000000000號客戶基本資料及交易明細
    及110年7月12日取款憑條（戶名：潘鳶雄）、合作金庫商業
    銀行鳳松分行110年8月26日合金鳳松字第1100002776號函暨
    帳號0000000000000號開戶基本資料及交易明細（戶名：潘
    鳶雄）、被告提領詐騙款項監視器錄影畫面翻拍照片、合作
    金庫商業銀行美濃分行110年10月14日合金美濃字第1100002
    955號函暨帳號0000000000000號交易明細及110年7月12日取
    款憑條、彰化銀行旗山分行110年10月8日彰旗字第11000275
    號函暨帳號00000000000000號110年7月12日取款憑條及機號
    00000000自動櫃員機交易明細、潘鳶雄與詐欺集團成員之LI
    NE通訊軟體對話紀錄翻拍照片（110年11月18日檢察官偵訊
    時當庭拍攝）、提領詐騙款項監視器影像光碟、被告與詐欺
    集團成員之LINE通訊軟體對話紀錄翻拍照片、「易貸網」頁
    面翻拍照片；（陳珠連部分：）臺中市政府警察局豐原分局
    豐原派出所受理各類案件紀錄表、受（處）理案件證明單、
    受理詐騙帳戶通報警示簡便格式表、陳報單、內政部警政署
    反詐騙諮詢專線紀錄表、三信商業銀行豐信分行帳號000000
    0000號存摺封面及交易明細；告訴人陳珠連所提供110年7月
    12日三信商業銀行匯款回條、LINE通訊軟體對話紀錄翻拍照
    片、通話紀錄翻拍照片；（何雪卿部分：）臺北市政府警察
    局北投分局石牌派出所受理詐騙帳戶通報警示簡便格式表、
    陳報單、受理各類案件紀錄表、受（處）理案件證明單、內
    政部警政署反詐騙諮詢專線紀錄表、LINE通訊軟體對話紀錄
    翻拍照片、告訴人何雪卿所提供110年7月12日士林區農會匯
    款申請書、（黃正錦部分：）金融機構聯防機制通報單、南
    投縣政府警察局集集分局水里分駐所受（處）理案件證明單
    、受理各類案件紀錄表、內政部警政署反詐騙諮詢專線紀錄
    表、告訴人黃正錦所提供110年7月12日新光銀行國內匯款申
    請書、通話紀錄翻拍照片、新光銀行永和分行帳號00000000
    00000號存摺封面及交易明細、LINE通訊軟體對話紀錄翻拍
    照片、（闕美麗部分：）臺北市政府警察局北投分局石牌派
    出所受（處）理案件證明單、受理詐騙帳戶通報警示簡便格
    式表、陳報單、受理各類案件紀錄表、金融機構聯防機制通
    報單、內政部警政署反詐騙諮詢專線紀錄表、北投明德郵局
    帳號00000000000000號存摺封面及交易明細、告訴人闕美麗
    所提供110年7月12日郵政入戶匯款申請書、通話紀錄翻拍照
    片、LINE通訊軟體對話紀錄翻拍照片、（吳進池部分：）內
    政部警政署反詐騙諮詢專線紀錄表、高雄市政府警察局三民
    第二分局鼎金派出所受（處）理案件證明單、陳報單、受理
    詐騙帳戶通報警示簡便格式表、告訴人吳進池所提供110年7
    月12日郵政入戶匯款申請書、高雄鼎泰郵局帳號0000000000
    0000號存摺封面及交易明細、LINE通訊軟體對話紀錄翻拍照
    片、（林韻雯部分：）110年7月12日彰化銀行存款憑條、臺
    北市政府警察局大安分局安和路派出所陳報單、受（處）理
    案件證明單、受理各類案件紀錄表、受理詐騙帳戶通報警示
    簡便格式表、內政部警政署反詐騙諮詢專線紀錄表在卷可參
    。被告前開申設之金融機構帳戶，經詐欺正犯作為詐騙暨掩
    飾、隱匿詐欺犯罪所得之工具等情，堪信為真。
　㈡被告就參與詐欺及洗錢正犯之犯行有不確定故意
　⒈按刑法上故意，分直接故意（確定故意）與間接故意（不確
    定故意），行為人對於構成犯罪之事實，明知並有意使其發
    生者，為直接故意；行為人對於構成犯罪事實，預見其發生
    而其發生並不違背其本意者，為間接故意。
　⒉經查，國内因詐騙犯罪猖獗，不法份子為掩飾詐欺犯行，利
    用他人金融帳戶收取贓款以確保犯罪所得免遭查獲，早已迭
    經報章、媒體再三披露，政府單位亦一再宣導勿將金融帳戶
    提供他人使用，在各地金融機構、自動櫃員機及其他公共場
    所、設施、交通工具，猶均以近乎強力洗腦之方式，醒目張
    貼或反覆播送相關之宣導海報、影片。而依被告於原審審理
    時自承學歷為高中畢業（原審卷㈡第147頁至第148頁），較
    諸同齡之人所受因政府為使國民均能具備現代文明社會所應
    有之一般知識水準而提供之九年國民義務教育，又受有更高
    一等之教育；另據自承其工作係在7-11便利超商擔任店員（
    原審卷㈡第148頁），客觀上不僅並非離群索居，在其日常工
    作密切接觸並負責看顧之場所內，更設有供往來顧客及店家
    自己操作使用之金融自動櫃員機。對於前開經強力宣導、灌
    輸之常識，自無不能理解並熟知在心之理，是其顯可預見將
    金融機構帳戶資料提供非熟識之人收取匯款使用，可能為詐
    欺犯罪者利用作為詐騙不特定民眾將款項匯入該人頭帳戶，
    再將該犯罪所得提領或轉出，製造金流斷點，達到掩飾、隱
    匿之結果，逃避檢警追緝金流，以掩飾、隱匿詐欺犯罪所得
    之去向及所在而進行洗錢。此外，依被告在偵查中復自承以
    前曾向遠東銀行、國泰世華銀行、台中企銀貸款，也辦過勞
    工紓困貸款等情（偵卷第59頁），顯然對於銀行貸款往來之
    作業並非陌生，對於資金借貸一般均須向金融機構申請等情
    ，顯亦知之甚詳。衡以近年犯詐欺犯罪者之手段更迭出新，
    詐欺正犯利用辦理借貸須充實信用為名而取得帳戶作為詐欺
    、洗錢犯罪使用之新聞，時有所聞，政府為此亦已廣為宣傳
    多時，是被告對於本件詐騙正犯以申辦貸款需製作資金流動
    假象，而取得他人金融帳戶做為詐騙工具並進行洗錢之行為
    模式，自難諉為不知。準此，苟非行為人與詐欺正犯聯繫之
    過程中，係遭其人刻意提供不實資料文件以為取信並致使誤
    判，否則，若仍有輕率提供金融帳戶資料予他人，甚而受指
    示提領帳戶內不明款項，自已堪認其顯有縱令詐欺正犯以其
    提供之帳戶做為收取贓款，並作為掩飾、隱匿詐欺所得之工
    具，亦將予容任而不違反其本意之幫助洗錢不確定故意。
　⒊被告固辯稱其提供前揭六龜農會、合作金庫商業銀行、中華
    郵政及彰化商業銀行帳戶，係因「陳正德」、「羅文賢」告
    以須美化資金，才能達到向銀行貸款之目的云云，並提出其
    與「陳正德」、「羅文賢」聯繫之LINE對話，及「羅文賢」
    提供其簽署之「邦德資產管理顧問有限公司」合約書等影像
    紀錄截圖為證（原審卷㈡第57頁至第91頁），而可認定被告
    辯稱其因欠缺資金而欲行借貸，乃起意與「陳正德」、「羅
    文賢」聯繫等情。然查，任何金融機構為確保其放貸之款項
    得以正常收回、減少呆帳損失之風險，對於借款人之信用尚
    且必須進行相當之徵信作業。而果有有心從中利用為客戶製
    造資金流動假象以美化帳面，並藉此獲利之業者，其對該客
    戶之經濟能力、信用狀況欠佳之事實既知之甚詳，於互動過
    程中自無不更加謹慎，以避免自己供匯入作戲之款項反遭坑
    沒而受損，又豈有不加詳查即貿然對該未曾謀面之求財者匯
    予資金在先，復任由對方在數小時內，逕自將共計高達161
    萬元款項領出而全未加防範、甚至不願露面陪同之理。凡此
    自為被告依其前開智識能力及個人經歷所不能諉為不知，甚
    或空言全無警覺者。反之，被告雖稱曾簽署「羅文賢」所傳
    送「邦德資產管理顧問有限公司」之合約書，然該所稱之公
    司並非國內知名金融企業，被告亦自承未曾取得該公司的聯
    絡電話（警卷㈠第19頁），乃其對於此一未見其人、不知電
    話等實體聯絡方式而來路不明之公司，僅為協助自己向銀行
    貸取20萬元之款項，竟然敢於在同樣對被告完全陌生，且全
    無任何保障之情況下，貿然將共計高達161萬元，即八倍於
    被告所求數額之款項，直接匯入其帳戶任由支配、提領。凡
    此諸節，亦非以臨訟託辭無知云云以自我貶抑，即可推搪交
    代。則被告就該公司是否確實存在、營業項目為何等均未曾
    進行徵信，僅為達貸款目的，即率爾交付自己之金融帳戶資
    料，供「羅文賢」充作他人匯款使用，數量甚至多達4個帳
    戶，堪認被告就其所提供帳戶資料，將供他人作為財產犯罪
    暨透過匯款、提領方式以掩飾、隱匿金流一節原已有所預見
    ，卻本於縱令真為其事亦願予容任而不違背其本意之犯意參
    與為之，其主觀上顯有詐欺取財及洗錢之不確定故意，至堪
    認定。被告前揭辯解，即無可採。
  ㈢綜上所述，本案被告犯罪事證已臻明確，其附表各編號所示
    犯行，均堪認定，應依法論科。
二、論罪
　㈠罪名：
　⒈前開包括「陳正德」、「羅文賢」在內之詐欺正犯雖均未經
    被告當面會晤，無從據其親見而具體描述各有之人格特徵。
    然依渠等實現犯罪之整體分工及佈局，包括徵求帳戶暨招攬
    車手並與之應對、設局作戲對多名被害人實施詐術行騙、安
    排取回贓款之時間、地點與接頭方式，並居間整合全部流程
    之作為，環節相扣、精確連貫，不容有誤，顯非一人居於幕
    後並分飾多角而可完成。另自稱「小廖」之人，依其與上述
    幕後正犯之信賴關係及分工情形，亦顯非偶然遭利用之人，
    堪認係與上述人等就全部犯罪亦有共同犯意聯絡及行為分擔
    。是本件連同被告而參與共同犯罪之人顯有三人以上，自不
    待言。
　⒉核被告就附表編號⒈至編號⒍所所為，均係犯洗錢防制法第14
    條第1項之一般洗錢罪，及刑法第339條之4第1項第2款之三
    人以上共同犯詐欺取財罪。被告就各犯行與「陳正德」、「
    羅文賢」、「小廖」等人之間，均有犯意聯絡及行為分擔，
    依刑法第28條規定均為共同正犯。起訴書雖僅以「陳正德」
    、「羅文賢」為共同正犯，然就其起訴犯罪事實所涵蓋之範
    圍，自應由本院依法為完整之論述，附此敘明。
　㈡罪數：
　⒈被告就附表編號⒈至編號⒍所示犯行，各係以一行為同時觸犯
    三人以上共同詐欺取財罪、一般洗錢罪等二罪名，均應依刑
    法第55條前段想像競合犯之例，各從一重之三人以上共同詐
    欺取財罪處斷。　
　⒉按刑罰法規所規定各該特定犯罪，除有原已集合多數犯行為
    構成要件行為態樣或其他特別規定者外，行為人主觀上僅須
    具備對於法條規定各該構成要件之「認識」及「意欲」（即
    構成要件之「知」與「欲」），其主觀不法構成要件即已該
    當，至其動機或在個案中誘發多次行為之共同主觀意向聯繫
    （如概括、整體犯意等）為何，要非所問，今被告與前開成
    立共同正犯之人就前開6次三人以上共犯詐欺取財罪犯行既
    均具備完整並可獨立區隔之主、客觀不法構成要件，均應各
    自成立並論以數罪而分論併罰之。
三、上訴論斷
　　原審以不能證明被告主觀上有參與三人以上犯詐欺取財罪及
    洗錢之不確定故意，而為被告無罪之諭知。然依現今政府每
    年耗費大量資源以為宣導之客觀環境，對照被告主觀上之智
    識能力、個人條件，及個案中確有包括被告對於前述來路不
    明、無從以電話聯絡，對於來者亦不作任何實質考核、瞭解
    之公司，竟敢於將高達161萬元之金額匯入其個人帳戶，猶
    未派人陪同或有任何防範措施等，諸多明顯嚴重違背常情之
    情節，要均無從僅以一語：疏忽、無知、誤信云云以為飾卸
    ，被告出於犯三人以上共同詐欺取財及洗錢之犯意而犯本件
    犯行，自堪認定。原審判決疏未注意及此，其判決尚有未當
    。檢察官上訴意旨，執此指摘原判決不當，為有理由，自應
    由本院將原判決撤銷改判。
四、科刑
　㈠爰審酌被告潘鳶雄為OO年OO月出生、受有高中畢業教育程度
    ，以擔任超商店員為業之人，有年籍等個人資料在卷可參，
    於本件犯罪時年41歲。此前曾於108年間因犯交通過失致人
    於死罪，經臺灣橋頭地方法院108年度交簡字第2314號判處
    有期徒刑5月，緩刑2年確定，有臺灣高等法院被告前案紀錄
    表1份在卷可按。本件犯罪時尚在緩刑期內，卻未知自重而
    再犯罪，素行難謂良好。並考量其應知詐欺集團已猖獗、為
    禍社會多年，對社會秩序、人心信賴及一般民眾財產法益侵
    害甚鉅，竟仍容任自己行為可能分擔並成為實現犯罪行為之
    一部而參與之。犯罪動機係在遂行以資金流動假象而預備向
    銀行詐取貸款之主要目的下，容任可能構成參與詐欺集團向
    不特定人實施詐欺取財及洗錢行為之發生，原本即有詐偽行
    騙之意，惡性顯明。犯罪分擔之行為係提供收取贓款之帳戶
    並負責領款等角色，提供之帳戶並多達4個，對於犯罪實現
    之重要性及法益之侵害性非輕。各次犯罪造成被害人所受財
    產損害之數額介於10萬元至46萬餘元不等，總金額並達161
    萬元。及其犯罪後均否認犯行，表現之態度難認有何反省、
    悔悟之意，遑論曾試圖與被害人和解以填補行為所生之侵害
    ，及其他一切情狀，分別量處如附表編號⒈至編號⒍所示之刑
    。
　㈡前開各罪之宣告刑，本院依被告所犯各罪本源自其同一計畫
    事由及客觀行為，僅因共犯對於犯罪之規模、計劃所為之分
    工發展而形成數個行為並成立數罪，及其所犯各罪之犯罪型
    態、侵害法益種類及態樣盡皆相同等情，審酌數罪併罰之定
    應執行刑，係出於刑罰經濟與責罰相當之考量，並非予以犯
    罪行為人或受刑人不當之利益，為一種特別的量刑過程，係
    對犯罪行為人或受刑人本身及所犯各罪之總檢視，除應考量
    行為人所犯數罪反應出之人格特性，並應權衡審酌行為人之
    責任與整體刑法目的及相關刑事政策，在量刑權之法律拘束
    性原則下，依刑法第51條第5款之規定，採限制加重原則，
    以宣告各刑中之最長期為下限，各刑合併之刑期為上限，但
    最長不得逾30年，資為量刑自由裁量權之外部界限，並應受
    法秩序理念規範之比例原則、平等原則、責罰相當原則等裁
    量權之內部抽象價值要求界限之支配，以兼顧刑罰衡平原則
    ，且刑法第51條數罪併罰定執行刑之立法方式，非以累加方
    式定應執行刑，如以實質累加之方式定應執行刑，則處罰之
    刑度顯將超過其行為之不法內涵，而違反罪責原則，及考量
    因生命有限，刑罰對被告造成之痛苦程度，係隨刑度增加而
    生加乘效果，而非以等比方式增加，是則以隨罪數增加遞減
    其刑罰之方式，當足以評價被告行為之不法性之法理（即多
    數犯罪責任遞減原則）。是斟酌被告所為各次詐欺犯行之時
    間、對象、人數、次數、手段等因素，依上開說明，就其所
    犯6罪，定其應執行之刑如主文所示。
據上論斷，應依刑事訴訟法第369條第1項前段、第364條、第299
 條第1項前段，洗錢防制法第14條第1項，刑法第28條、第339條
之4第1項第2款、第55條前段、第51條第5款，判決如主文。
本案經檢察官許亞文提起公訴，檢察官陳登燦提起上訴，檢察官
何景東到庭執行職務。
中　　華　　民　　國　　111 　年　　11　　月　　15　　日
                      刑事第八庭審判長法  官  陳中和
                                      法  官  林柏壽
                                      法  官  陳松檀
以上正本證明與原本無異。
如不服本判決應於收受本判決後20日內向本院提出上訴書狀，其
未敘述上訴理由者，並得於提起上訴後20日內向本院補提理由書
狀（均須按他造當事人之人數附繕本）「切勿逕送上級法院」。
中　　華　　民　　國　　111 　年　　11　　月　　15　　日
                                      書記官  李佳旻

附錄本案判決適用法條全文：
中華民國刑法第339條之4
犯第339條詐欺罪而有下列情形之一者，處1年以上7年以下有期
徒刑，得併科1百萬元以下罰金：
一、冒用政府機關或公務員名義犯之。
二、三人以上共同犯之。
三、以廣播電視、電子通訊、網際網路或其他媒體等傳播工具，
    對公眾散布而犯之。
前項之未遂犯罰之。
洗錢防制法第2條
本法所稱洗錢，指下列行為：
一、意圖掩飾或隱匿特定犯罪所得來源，或使他人逃避刑事追訴
    ，而移轉或變更特定犯罪所得。
二、掩飾或隱匿特定犯罪所得之本質、來源、去向、所在、所有
    權、處分權或其他權益者。
三、收受、持有或使用他人之特定犯罪所得。
洗錢防制法第14條
有第二條各款所列洗錢行為者，處7年以下有期徒刑，併科新臺
幣5百萬元以下罰金。
前項之未遂犯罰之。
前二項情形，不得科以超過其特定犯罪所定最重本刑之刑。

【附表】
編 號 詐騙 時間 被害人 詐騙方式 被害人匯款時間、金額 (新臺幣) 匯入帳戶 提領時間、地點與金額 (新臺幣) ⒈ 110 年 7 月 11 日 17 時 43 分 許 陳 珠 連 (告訴) 詐騙集團成員撥打電話予陳珠連，佯裝為陳珠連熟識之師父，謊稱有借款需求，致陳珠連陷於錯誤，而於右列時間，匯款右列金額至右列帳戶 110年7月12日11時31分許，以其申設之三信商業銀行帳號0000000000號帳戶匯款10萬元 潘鳶雄申設之六龜農會帳號00000000000000號帳戶  110年7月12日12時至12時13分許，至高雄市○○區○○路000號六龜農會臨櫃提領50萬8000元，以ATM提領3萬元、2萬8000元  【罪刑】 潘鳶雄犯三人以上共同犯詐欺取財罪，處有期徒刑壹年貳月。      編 號 詐騙 時間 被害人 詐騙方式 被害人匯款時間、金額 (新臺幣) 匯入帳戶 提領時間、地點與金額 (新臺幣) ⒉ 110 年 7 月 11 日 16 時 許 何 雪 卿 (告訴) 詐騙集團成員撥打電話予何雪卿，佯裝為何雪卿之姪子，謊稱有借款需求，致何雪卿陷於錯誤，而於右列時間，匯款右列金額至右列帳戶 110年7月12日10時46分許，由其申設之臺北市○○區○○○號00000000000000號帳戶匯款46萬6000元 同編號⒈ 同編號⒈  【罪刑】 潘鳶雄犯三人以上共同犯詐欺取財罪，處有期徒刑壹年肆月。      編 號 詐騙 時間 被害人 詐騙方式 被害人匯款時間、金額 (新臺幣) 匯入帳戶 提領時間、地點與金額 (新臺幣) ⒊ 110 年 7 月 11 日 17 時 38 分 許 黃 正 錦 (告訴) 詐騙集團成員撥打電話予黃正錦，佯裝為黃正錦之外甥，謊稱有借款需求，致黃正錦陷於錯誤，而於右列時間，匯款右列金額至右列帳戶 110年7月12日11時許，以其弟黃正濬申設之新光新商業銀行帳號0000000000000號帳戶臨櫃匯款36萬6000元 潘鳶雄申設之合作金庫商業銀行帳號0000000000000號帳戶 110年7月12日15時36至39分許，至高雄市○○區○○路000○0號合作金庫商業銀行臨櫃提領32萬8000元，以ATM提領3萬元、8000元  【罪刑】 潘鳶雄犯三人以上共同犯詐欺取財罪，處有期徒刑壹年參月。      編 號 詐騙 時間 被害人 詐騙方式 被害人匯款時間、金額 (新臺幣) 匯入帳戶 提領時間、地點與金額 (新臺幣) ⒋ 110 年 7 月 10 日 18 時 許 闕 美 麗 (告訴) 詐騙集團成員撥打電話予闕美麗，佯裝為闕美麗之姪子，謊稱有借款需求，致闕美麗陷於錯誤，而於右列時間，匯款右列金額至右列帳戶 110年7月12日11時6分許，以其申設之中華郵政帳號00000000000000號帳戶臨櫃匯款20萬元 潘鳶雄申設之中華郵政帳號00000000000000號帳戶  110年7月12日12時34分至42分許，至高雄市○○區○○路000號六龜郵局臨櫃提領17萬8000元、以ATM提領6萬元、3萬元、3萬2000元  【罪刑】 潘鳶雄犯三人以上共同犯詐欺取財罪，處有期徒刑壹年貳月。      編 號 詐騙 時間 被害人 詐騙方式 被害人匯款時間、金額 (新臺幣) 匯入帳戶 提領時間、地點與金額 (新臺幣) ⒌ 110 年 7 月 11 日 12 時 14 分 許 吳 進 池 (告訴) 詐騙集團成員撥打電話予吳進池，佯裝為吳進池之外甥，謊稱有借款需求，致吳進池陷於錯誤，而於右列時間，匯款右列金額至右列帳戶 110年7月12日11時44分許，以其配偶楊敏華中華郵政帳號00000000000000號帳戶臨櫃匯款10萬元 同編號⒋ 同編號⒋  【罪刑】 潘鳶雄犯三人以上共同犯詐欺取財罪，處有期徒刑壹年貳月。      編 號 詐騙 時間 被害人 詐騙方式 被害人匯款時間、金額 (新臺幣) 匯入帳戶 提領時間、地點與金額 (新臺幣) ⒍ 110 年 7 月 12 日 10 時 許 林 韻 雯 (告訴) 詐騙集團成員撥打電話予林韻雯，佯裝為林韻雯之姪子，謊稱有借款需求，致林韻雯陷於錯誤，而於右列時間，匯款右列金額至右列帳戶 110年7月12日12時22分許，臨櫃匯款36萬元 潘鳶雄申設之彰化商業銀行帳號00000000000000號帳戶 110年7月12日14時40分至47分許，至高雄市○○區○○路000號彰化商業銀行臨櫃提領32萬8000元、以ATM提領3萬元、2萬元  【罪刑】 潘鳶雄犯三人以上共同犯詐欺取財罪，處有期徒刑壹年參月。      

【卷證索引】
編號 卷證名稱 簡稱 ⒈ 高雄市政府警察局六龜分局  高市警六分偵刑字第11070958800號卷宗 警卷㈠ ⒉ 高雄市政府警察局旗山分局  高市警旗分偵字第11071786300號卷宗 警卷㈡ ⒊ 臺灣橋頭地方檢察署110年度偵字第11877號卷宗 偵卷㈠ ⒋ 臺灣橋頭地方檢察署110年度偵字第13094號卷宗 偵卷㈡ ⒌ 臺灣橋頭地方法院111年度審金訴字第7號卷宗（卷一） 原審卷㈠ ⒍ 臺灣橋頭地方法院111年度金訴字第45號卷宗（卷二） 原審卷㈡ ⒎ 臺灣高等法院高雄分院111年度金上訴字第234號卷宗 本院卷